【裁判字號】    97,消債更,204
【裁判日期】    971105
【裁判案由】    更生事件
【裁判全文】
臺灣板橋地方法院民事裁定           97年度消債更字第204號
聲  請  人  甲○○
代  理  人  葉又華律師
上列當事人因消費者債務清理事件聲請更生，本院裁定如下：
    主  文
聲請駁回。
聲請費用由聲請人負擔。
    理  由
一、按更生之聲請有下列情形之一者，應駁回之：一、債務人曾
    依本條例或破產法之規定而受刑之宣告；二、債務人曾經法
    院認可和解、更生或調協，因可歸責於己之事由，致未履行
    其條件；三、債務人經法院通知，無正當理由而不到場，或
    到場而不為真實之陳述，或拒絕提出關係文件或為財產變動
    狀況之報告，消費者債務清理條例（以下簡稱消債條例）第
    46條定有明文；而聲請更生或清算不合程式或不備其他要件
    者，法院應以裁定駁回之，但其情形可以補正者，法院應定
    期間先命補正，復為同條例第8 條所明定。再者，「債務人
    與金融機構協商成立者，不得聲請更生或清算。但因不可歸
    責於己之事由，致履行顯有重大困難者，不在此限」；「本
    條例施行前，債務人依金融主管機關協調成立之中華民國銀
    行公會會員辦理消費金融案件無擔保債務協商機制與金融機
    構成立之協商，準用前項之規定」，復為上開條例第151 條
    第5 項、第6 項所明定。
二、本件債務人具狀向本院聲請更生，核其主張略以：伊因有不
    能清償債務情事，前於民國95年間已依金融主管機關協調成
    立之中華民國銀行公會會員辦理消費金融案件無擔保債務協
    商機制，與最大債權機構安泰商業銀行股份有限公司（以下
    簡稱安泰銀行）達成協商，協議還款金額為每月新臺幣（下
    同）21 ,066 元（120 期，0 ％）。然聲請人為計程車司機
    ，每月收入約20,000元，依約履行數月後，無力繼續履行，
    而於96年8 月因非可歸責於己之事由致毀諾。為此，依法聲
    請裁定准予更生云云。
三、經查：
  (一)按更生程序係為保護有更生誠意之債務人而設，債務人如不
    配合法院而為協力行為，即足認其欠缺清理債務之誠意，且
    無聲請更生之真意，自無加以保護之必要（消費者債務清理
    條例第9 條、第46條參照）。茲本件聲請人具狀聲請更生，
    雖曾據提出債權人清冊、戶籍謄本、診斷證明書、財團法人
    聯合徵信中心當事人綜合信用報告─債務清理條例前置協商
    專用債權人清冊等件到院，然因其檢附之事證經核尚有未足
    ，經本院於97年6 月26日裁定命聲請人補正如附件所載之事
    項（包括聲請費、必要費用及可資說明財產收支狀況及變動
    情形等關係文件），該裁定並於97年7 月2 日已送達於代理
    人，此有本院上開裁定及送達證書各1 件在卷可稽（見本院
    卷第165 至166 頁、第170 頁），乃聲請人於收受本院上開
    裁定後，雖曾於97年7 月7 日具狀補正，然斟酌其補正內容
    ，不過僅有聲請費、郵費之收據以及中低收入戶證明書、計
    程車駕駛登記證、協議書及存摺明細、門診醫療收據、呼吸
    器收據、房租匯款單據等正本或影本而已，然對於如何可資
    證明其財產及收入狀況（含收入及必要支出）說明書記載內
    容等資料（乃屬法院於判斷是否裁定更生程序所必須參考之
    資料），則並未依限補正，且迄今猶未為之，致本院無從稽
    考其陳述之真實性（例如：聲請人雖於財產及收入狀況說明
    書中陳稱其每月需支出次子陳○瑋之撫養費6,122 元〈本院
    卷第84頁〉。惟依卷內戶籍謄本〈本院卷第9 頁〉所示，陳
    ○瑋為75年1 月出生之人，早於上開協商成立前之95年1 月
    間即已成年，其是否於成年後有繼續受聲請人扶養之事情，
    已非無疑；何況，依本院稅務電子閘門財產所得調件明細表
    〈本院卷第36頁〉所載，陳○瑋於96年間其獎金、薪資所得
    合計復達22萬餘元，是彼於客觀上當無不能維持生活之情形
    、亦非屬無謀生能力之人。惟聲請人雖經本院裁定命為補正
    ，仍未檢附資料證明其此部分支出之必須性）。是聲請人既
    有上述遲未協力陳報之情形，自於協力義務之履行有所欠缺
    ，參酌前開說明，本件聲請人之更生聲請已嫌無據。
  (二)其次，聲請人於本件更生聲請前，曾於95年8 月1 日依金融
    主管機關協調成立之中華民國銀行公會會員辦理消費金融案
    件無擔保債務協商機制，與最大債權機構安泰銀行達成協商
    乙節，此有聲請人提出之協議書在卷可稽（見本院卷第178
    頁），是本件聲請人聲請更生，依上開說明，自須符合「不
    可歸責於己之事由」、「履行顯有重大困難」等要件，方為
    適法。乃聲請人雖謂「依其每月收入，無法繳納協商應付金
    額」，惟其原並未提出相關證據（含其收入及必要支出等）
    可考，復於本院以前揭裁定命聲請人提出可以證明「因不可
    歸責於己」、「履行顯有重大困難」等事證後，亦僅以其於
    92年間發現罹患重度呼吸終止症候群為由，主張開車時數因
    此減少及因購買索價70,000元之呼吸器及其他消耗品，致有
    收入減少及支出增加致無法繳納協商金額21,066元之情形，
    且引95年4 月6 日鑑定之身心障礙手冊以及同年5 月17日之
    呼吸器銷貨憑單為憑（本院卷第8 、183 至186 頁），然以
    聲請人既自承其於92年間起即發現罹患前開病症、並於95年
    4 月6 日復經鑑定確認，顯然上開事項當為其於決定是否在
    95年8 月1 日與債權人銀行締結前述協商之際已然考量之範
    疇，是其縱有罹患此等疾症，並可能在日後需行因此支付醫
    療費用，亦非協商成立後所新生之不可歸責於己事由無疑；
    遑論聲請人購買前述呼吸器時間既亦在95年8 月1 日之前，
    是此等已支出之費用自更與其在協商成立後之經濟變化狀況
    無涉。要之，聲請人當係於評估其自身之資財狀況，考量上
    開因素後，認係能力之內、並無困難始會應允簽署、履行上
    開協商條件甚明。是聲請人徒執上開情事，主張其具不可歸
    責於己之事由，致對上開協商內容有履行不能或有重大困之
    情形難，而為本件更生之請求，實無足取。
四、乃聲請人既未依限補正前述可以證明財產狀況說明書內容之
    關係文件或財產變動狀況資料，又無法證明確於協商成立後
    有新生而不可歸責於己之情事致履行協商方案有重大困難甚
    或不能之情形均如前述，是依首揭說明，本件自應駁回其更
    生之聲請。
五、末者，本件聲請人倘認原協商條件過苛，尚得與其債權人（
    如安泰銀行等），依「個別協商一致性方案」或「95年債務
    協商變更方案」等方式，再次商談債務之解決途徑，附此說
    明。
六、爰裁定如主文。
中    華    民    國    97    年    11    月     5    日
                  民事第二庭法  官  蕭胤瑮
上為正本係照原本作成
如不服本裁定，應於裁定送達後10日內，以書狀向本院提出抗告
，並繳納抗告費新臺幣1千元
中    華    民    國    97    年    11    月     5    日
                            書記官  粘建豐


司法院資訊處製作；財團法人民間司法改革基金會備份。
